臺灣桃園地方法院民事判決　　　　　　 94年度簡上字第135號
上　訴　人
即被選定人　丁○○
　　　　　　乙○○
共　　　同
訴訟代理人　林清漢律師
複代理人　　韓曉玲
被上訴人　　己○○
訴訟代理人　戊○○
被上訴人　　甲○○
　　　　　　丙○○
　　　　　　庚○○
　　　　　　壬○○
上列當事人間請求給付會款事件，上訴人對於中華民國94年4 月
1 日本院桃園簡易庭93年度桃簡字第1670號第一審判決提起上訴
，於民國94年12月1 日言詞辯論終結，本院判決如下：
    主      文
上訴駁回。
第二審訴訟費用由上訴人負擔。
    事實及理由
甲、上訴人主張：上訴人即被選定人以及選定人顏慶賢、黃順益
    、黃順榮、劉秋鴻、游朝明、錢鈞衡、梁涼林等九人，與被
    上訴人均參加訴外人辛○○所召集，自民國88年12月25日起
    至91年2 月25日，每會新臺幣10,000元，含會首在內共27會
    之互助會（下稱系爭互助會）。嗣因辛○○於89年12月29日
    開標，剩餘活會會員繳完當期會款後即宣告停會，尚餘活會
    會員顏慶賢、黃順益、黃順榮、劉秋鴻、游朝明、錢鈞衡各
    1 會及梁涼林、丁○○、乙○○各2 會共計12會之會款未予
    結算。查死會會員己○○、甲○○、許春嬌、庚○○、林光
    鎮、劉邦偉各1 會及戴賢鑫、壬○○各2 會，自90年1 月25
    日起至91年2 月25日止，每會應返還新臺幣140,000 元會款
    。而訴外人辛○○倒會後已於90年12月7 日與上訴人及選定
    人簽立和解書，將前開債權讓與上訴人（即活會會員），然
    經上訴人多次向被上訴人等人催討，被上訴人等均置之不理
    。經查依和解書第3 條記載：「（第三債權確認）甲方（即
    上訴人及顏慶賢、黃順益、黃順榮、劉秋鴻、游朝明、錢鈞
    衡、梁涼林等九人）目前在台灣桃園地方法院民事庭以90年
    度桃簡字第962 號給付會款乙案，乙方（即辛○○）同意由
    甲方負責收取死會會員己○○新台幣壹拾肆萬元正、甲○○
    新台幣壹拾肆萬元正、丙○○新台幣壹拾肆萬元正、庚○○
    新台幣壹拾肆萬元正、壬○○新台幣貳拾柒萬伍仟元正、林
    光鎮新台幣壹拾肆萬元正、黃科豐新台幣壹拾肆萬元正之會
    錢，如收取不足或無法收取，乙方均應履行第2 條之約定清
    償。但若有收取，乙方應扣除。」等語，依上開文義已表明
    由上訴人及選定人向被上訴人收取，即表明債權讓與上訴人
    ，否則何來上訴人得向被上訴人收取款項，且記載向被上訴
    人收取不足仍得向辛○○收取，故上開契約文義業已表明上
    訴人與辛○○之真意，本件確實已有債權讓與之事實。再者
    同和解書第2 條業已確認訴外人辛○○積欠上訴人等款項，
    因此同和解書第3 條實際上係約定債權讓與之事實。另訴外
    人辛○○為本件之利害關係人，其於另案固證稱未將債權讓
    與等語，然和解書記載明確，其供述不足採信。另於90年度
    桃簡字第962 號訴訟事件審理時，訴訟代理人固表明無意見
    ，然前開事件與本件訴訟標的不同，訴訟代理人表明無意見
    並非自認，故原審判決以前開事實為不利於上訴人之認定，
    尚嫌速斷。又上訴人即被選定人已以本件起訴狀繕本送達為
    債權讓與之通知，自得請求被上訴人按上訴人及選定人受讓
    與之債權數額為給付等語，並聲明：原判決廢棄；上開廢棄
    部分，被上訴人應各依附表金額、給付對象及給付比例為給
    付，及均自91年2 月26日起至清償日止，按週年利率百分之
    五計算之利息。
乙、被上訴人己○○、甲○○、庚○○均引用原審之陳述，並聲
    明：駁回上訴。
丙、被上訴人許春嬌、壬○○均未到場或提出書狀作何聲明或陳
    述。
丁、得心證之理由：
  一、程序事項：
    (一)被上訴人許春嬌、壬○○經合法通知，無正當理由未於言
      詞辯論期日到場，核無民事訴訟法第386 條各款所列情形
      ，爰准上訴人聲請，就被上訴人許春嬌、壬○○由其一造
      辯論而為判決。
    (二)按於簡易程序之上訴程序，當事人為訴之變更或追加，其
      基礎事實同一時，仍應准許。此觀諸民事訴訟法第436 條
      之1 第3 項、第446 條第1 項及第255 條第1 項第2 款規
      定甚明。本件上訴人於原審起訴主張因受讓訴外人辛○○
      對於被上訴人之會款債權，請求被上訴人己○○、甲○○
      、許春嬌、庚○○各給付上訴人新臺幣140,000 元，被上
      訴人壬○○給付上訴人新臺幣275,000 元。提起本件上訴
      後，仍本於同一法律關係為請求，除請求廢棄原判決外，
      並訂正其訴之聲明請求被上訴人應各依附表金額、給付對
      象及給付比例對上訴人及選定人為給付，核上訴人所為屬
      於訴之變更，但其基礎事實同一，應予准許。
    (三)次按多數有共同利益之人，不合於前條第3 項所定者，得
      由其中選定一人或數人為選定人及被選定人全體起訴或被
      訴。前條訴訟當事人之選定及其更換、增減，應以文書證
      之，民事訴訟法第41條第1 項、第42條分別定有明文。選
      定當事人之制，旨在求取共同訴訟程序之簡化，苟多數當
      事人所主張之主要攻擊或防禦方法相同，已足認有簡化訴
      訟程序之作用，而具有法律上之共同利益，即得由其中選
      定一人或數人為全體起訴或被訴，所謂有共同利益者，乃
      指於訴訟結果有影響之爭點，對於該多數當事人均有利害
      關係者而言，亦即該多數當事人之主要攻擊或防禦方法有
      共通性時，即應認為係有共同利益。經查，本件選定人顏
      慶賢、黃順益、黃順榮、劉秋鴻、游朝明、錢鈞衡、梁涼
      林與上訴人均為訴外人辛○○所召集之互助會之活會會員
      ，且均主張自訴外人辛○○受讓對於被上訴人之會款債權
      ，本件又均以該受讓之債權為權利主張，應認就本件訴訟
      之主要爭點有共通性，為有共同利益之多數人，而上訴人
      於起訴時已經提出選定當事人證明書（見原審卷第57頁）
      ，證明選定人顏慶賢、黃順益、黃順榮、劉秋鴻、游朝明
      、錢鈞衡、梁涼林等人已經選定上訴人為全體進行訴訟，
      依前開說明，應予准許。
  二、實體方面：
    (一)上訴人主張被上訴人均為系爭互助會會員，且均已得標之
      事實，此業經上訴人提出系爭互助會會單一份為證，並為
      被上訴人己○○、庚○○、丙○○、壬○○所不爭執，被
      上訴人甲○○雖辯稱：因時間太久，不知道是否有參加等
      語，但系爭互助會會首辛○○於本院90年度桃簡字第962
      號給付會款事件審理時到庭具結證稱略以：甲○○本人有
      參加互助會且為死會會員，我曾向甲○○收取會款等語（
      見該卷宗第160 頁），是上訴人之前開主張應為真實。
    (二)上訴人主張辛○○已將其對於被上訴人之會款債權讓與上
      訴人等情，則為被上訴人己○○於原審審理時否認，當時
      到場之被上訴人庚○○、甲○○則未積極地表示不為上開
      抗辯，且上訴人主張系爭債權讓與，係本於其及選定人與
      辛○○於90年12月7 日簽立和解書之約定，是辛○○是否
      有將對於被上訴人之系爭會款債權讓與上訴人及選定人，
      應作合一確定之認定。準此，應認被上訴人己○○所為否
      認之效力及於其他被上訴人。本件上訴人及選定人既主張
      因受讓辛○○對於被上訴人之系爭會款債權而本於債權人
      之地位為請求，被上訴人則否認有債權讓與之事實，是本
      件應審酌者厥為辛○○究有無將系爭會款債權讓與給上訴
      人。經查上訴人主張辛○○已將系爭會款債權讓與給上訴
      人，雖提出和解書為證。但該和解書第3 條僅記載：「（
      第三債權確認）甲方（即顏慶賢、黃順益、黃順榮、劉秋
      鴻、游朝明、錢鈞衡、梁涼林、丁○○、乙○○等人）目
      前在台灣桃園地方法院民事庭以90年度桃簡字第962 號給
      付會款乙案，乙方（即辛○○）同意由甲方負責收取死會
      會員己○○壹拾肆萬元、甲○○壹拾肆萬元、丙○○壹拾
      肆萬元、庚○○壹拾肆萬元、壬○○貳拾柒萬伍仟元、林
      光鎮壹拾肆萬元、黃科豐壹拾肆萬元之會錢，如收取不足
      或無法收取，乙方均應履行第二條之約定清償。但若有收
      取，乙方應扣除。」等語（見原審卷第8 頁至9 頁），準
      此記載，和解書當事人間究僅係確認辛○○對被上訴人有
      如其記載之債權而約定由上訴人負責收取而已，或有將系
      爭會款債權讓與之合意，從和解書使用之文字，尚無法確
      切得知，仍須探求當事人真意究係為何。又上訴人雖於本
      院審理時聲請訊問證人辛○○，但辛○○於原審審理時已
      經被上訴人聲明為證人，但因其住所遷移而未能合法通知
      ，致無法為訊問，但該證人前於本院90年度桃簡字962 號
      給付會款事件審理時曾到院具結證稱略以：系爭和解書是
      我到律師那裡寫的無誤，和解書第3 條是有確認被上訴人
      要給付之會款數額，因我另有參加己○○的互助會，因此
      有跟己○○結算並互相抵銷，且該和解書第3 條只是要確
      定我對被上訴人還有140,000 元會款，並沒有表示要把死
      會會款讓與等語（見上開卷宗第161 頁），而該給付會款
      事件亦係上訴人及本件選定人與辛○○簽立上開和解書後
      ，選定上訴人為被選定人，本於民法第709 條之9 之規定
      對於被上訴人提起給付會款之請求，是若確有債權讓與之
      事實，則上訴人於該事件審理時對於辛○○所為上開證述
      ，應予否認，主張證人辛○○就該部分之證述不實，但於
      該事件上訴人訴訟代理人當庭表示：就其所言與己○○抵
      銷之部分否認，其他無意見等語（見上開卷宗第161 頁）
      ，此外上訴人又未聲明其他證據供本院斟酌。本院綜合審
      酌上開一切事證，不能認為上訴人關於系爭債權讓與之事
      實已盡其證明責任，使本院得到該事實確實存在之心證。
      因此，上訴人主張系爭債權讓與之事實，不能採信。
    (三)從而，上訴人依據債權讓與及會款給付請求權請求被上訴
      人為如附表所示之給付，即屬無據，不應准許。原審為上
      訴人敗訴之判決，及駁回其假執行之聲請，並無不合。上
      訴意旨指摘原判決不當，求予廢棄改判，為無理由，應予
      駁回。
戊、據上論結，本件上訴為無理由，依民事訴訟法第436 條之1
    第3 項、第463 條、第385 條第1 項前段、第449 條第1 項
    、第78條，判決如主文。
中　　華　　民　　國　　94　　年　　12　　月　　15　　日
                  民事第三庭審判長法　官　潘進柳
                                  法  官  周玉
                                  法　官　林望民
以上正本證明與原本無異。
本件不得上訴。
中　　華　　民　　國　　94　　年　　12　　月　　15　　日
                                  書記官  曾建中
